臺灣高等法院民事判決
109年度上易字第350號
上  訴  人  林蕭麗花

被 上訴 人  唐春琮  
上列當事人間請求侵權行為損害賠償事件，上訴人對於中華民國
109年2月5日臺灣士林地方法院108年度訴字第966號第一審判決
提起上訴，本院於109年8月4日言詞辯論終結，判決如下：
    主      文
上訴駁回。
第二審訴訟費用由上訴人負擔。
    事實及理由
本件上訴人於原審起訴及本院主張： 
㈠被上訴人於民國（下同）107年2月25日上午8時許，在新北市○○
  區○○路000巷00號前，因不滿伊至其母親住處索取款項，先以
  手機對伊錄影，經伊以所撐雨傘遮擋後，被上訴人竟持伊之雨
  傘撞擊伊，致伊受有前胸壁擦挫傷、腹壁擦挫傷、頸部挫傷、
  雙上肢多處挫傷併皮下出血、上背部挫傷等傷害，伊因此受有
  精神慰撫金新臺幣（下同）50萬1,000元之損害。爰依民法第1
  84條第1項前段、第195條第1項規定，請求被上訴人如數賠償
  等語，並聲明：被上訴人應給付上訴人50萬1,000元，及自起
  訴狀繕本送達翌日起至清償日止，按週年利率5%計算之利息。
㈡伊所受擦挫傷、皮下血腫之傷勢，依一般人之生活經驗，持續
  多日才會消退，故伊於107年2月25日遭被上訴人毆打，於2日
  後仍驗出上開傷勢，本合常理，原判決以伊驗傷時間距離指述
  遭毆打之時間，已間隔3日，難認係被上訴人所為云云，實嫌
  速斷。且原判決援引之臺灣士林地方檢察署（下稱士林地檢）
  檢察官片面勘驗現場監視器錄影畫面，未經伊在場，且勘驗後
  作成勘驗筆錄，亦未提示伊表示意見，偵查程序有瑕疵。另該
  監視錄影畫面上顯示日期雖為107年2月25日，惟實際上可能非
  當日錄得之影像，且被上訴人係於同年6月23日始前往警局製
  作筆錄，則該錄影畫面內建之時間是否與實際日期有所落差、
  抑或遭人更改，顯非無疑。
被上訴人則以：經士林地檢檢察官勘驗監視器錄影畫面，僅見上訴人拿所撐之雨傘擋住伊拍攝，並持雨傘推伊數次，又於員警到場後持撐開狀態之雨傘輕戳伊腹部數下，伊並無主動對上訴人有何肢體接觸，亦無拉雨傘撞擊上訴人之行為；且伊另為時效抗辯等語，資為抗辯。
原審就上訴人之請求，判決上訴人敗訴，上訴人不服，提起上
  訴，並聲明：㈠原判決廢棄；㈡被上訴人應給付上訴人50萬1,00
  0元，及自起訴狀繕本送達翌日起至清償日止，按週年利率5%
  計算之利息。被上訴人則為答辯聲明：上訴駁回。
按民法第184條第1項前段規定，侵權行為之成立，須行為人因
  故意過失不法侵害他人權利，亦即行為人須具備歸責性、違法
  性，並不法行為與損害間有因果關係，始能成立，且主張侵權
  行為損害賠償請求權之人，對於侵權行為之成立要件應負舉證
  責任（最高法院107年度台上字第1958號判決要旨參照）。民
  事訴訟如係由原告主張權利者，應先由原告負舉證之責，若原
  告先不能舉證，以證實自己主張之事實為真實，則被告就其抗
  辯事實，即令不能舉證，或其所舉證據尚有疵累，亦應駁回原
  告之請求（最高法院108年度台上字第129號判決要旨參照）。
  又負舉證責任之一方，苟能證明間接事實並據此推認要件事實
  ，雖無不可，並不以直接證明為必要，惟此經證明之間接事實
  與待證之要件事實間，須依經驗法則或論理法則足以推認其關
  聯性存在，且綜合各該間接事實，已可使法院確信待證之要件
  事實為真實者，始克當之。否則，即應對其未就利己事實盡舉
  證責任一事，承擔不利益之結果（最高法院108年度台上字第1
  501號判決意旨參照）。本件上訴人主張被上訴人於前揭時地
  ，以撞擊上訴人所持雨傘之方式，不法侵害其身體，應負侵權
  行為損害賠償責任云云，惟為被上訴人所否認，並以前揭情詞
  置辯，則依上所述，自應由上訴人就被上訴人不法侵害其身體
  之事實，先負舉證之責。　
經查：
㈠上訴人於107年2月28日因受有前胸壁擦挫傷、腹壁擦挫傷、頸
  部挫傷、雙上肢多處挫傷併皮下出血、上背部挫傷等傷害，至
  國泰醫療財團法人汐止國泰綜合醫院（下稱國泰醫院）急診就
  醫，並於就醫時向醫師主訴其前天遭鄰居毆打胸口，感全身痛
  ，晚上感呼吸不適而前來驗傷等情，固據其提出國泰醫院診斷
  證明書、電子病歷資料等為證（見原審卷第15-19頁），然本
  院尚無法依前揭診斷證明書及病歷資料之內容，推知上開傷勢
  發生之時間及成因為何，且電子病歷資料上所載上訴人向醫師
  主訴其前天遭鄰居毆打胸口，感全身痛，晚上感呼吸不適而前
  來驗傷等語（見原審卷第16頁），係上訴人向診斷醫師所為之
  陳述，經醫師記載於病歷資料中，自亦無法憑此推論上訴人前
  揭傷勢係被上訴人之傷害行為所致，則上訴人自應就前揭傷勢
  係被上訴人傷害行為所致之事實負舉證之責。　
㈡被上訴人於107年6月23日接受警詢時，提供其住家門口之監視
  器錄影檔案〔見士林地檢107年度偵字第10639號卷（下稱偵字
  卷）第5頁；原審卷第81頁〕，經士林地檢檢察官勘驗該監視器
  錄影光碟內容，其勘驗結果略以：上訴人手持雨傘與屋內之人
  發生口角爭執，被上訴人自上訴人身後拿手機朝上訴人方向拍
  攝，上訴人發現被上訴人拿手機拍攝後，以其所撐雨傘阻擋被
  上訴人拍攝，並拿雨傘推被上訴人數次，屋內一名女子將被上
  訴人拉回屋內，上訴人持續向屋內喊話、指手畫腳，並在員警
  到場處理後，手持撐開狀態之雨傘輕戳被上訴人腹部數下，遭
  員警制止，此後雙方未再有任何肢體接觸，錄影畫面期間均未
  見被上訴人有何拉扯雨傘撞擊上訴人之行為等情，有士林地檢
  檢察官107年7月31日勘驗筆錄、監視器錄影畫面擷取照片5 張
  等在卷可稽（見偵字卷第10-12、18頁；原審卷第86-88、94頁
  ），並有該監視器錄影光碟1片置於前揭偵查卷宗內可憑（見
  偵字卷第52頁錄音錄影光碟片存放袋）。是依前揭勘驗之內容
  觀之，顯無法認定被上訴人有以撞擊上訴人所持雨傘之方式，
  對上訴人為傷害之行為，則上訴人主張其所受之傷勢係因遭被
  上訴人毆打所致，尚不足採。雖上訴人主張：檢察官勘驗之前
  揭監視器錄影畫面，其上顯示日期雖為107年2月25日，然被上
  訴人係於同年6月23日始前往警局製作筆錄，該錄影畫面內建
  之時間可能與實際日期有所落差、抑或遭人更改云云，然觀諸
  前揭監視器錄影畫面所呈現之過程，與上訴人所稱其當日係前
  往被上訴人母親住處索取款項，被上訴人先以手機對上訴人錄
  影，經上訴人以所撐雨傘遮擋等經過情節相符，堪認確係上訴
  人所指稱事發當時之錄影內容無訛，上訴人主張錄影畫面顯示
  日期可能與實際時間不符或遭人更改等節，顯屬其個人臆測之
  詞，洵不足採。
㈢至上訴人聲請傳訊其配偶林義隆、客戶「春美」、到場處理員
  警等人，以證明被上訴人有傷害上訴人之行為云云，然上訴人
  陳稱：當天下毛毛雨伊撐著傘，看到被上訴人偷拍，伊就拿雨
  傘擋住，被上訴人還繼續要拍，伊拒絕其拍照，其蹲著頭，繼
  續要掀伊的雨傘偷拍伊，被上訴人的臉都快到地上，伊一直擋
  被上訴人，被上訴人一直往前擠伊，所以伊的胸口受到創傷，
  被上訴人利用伊的雨傘撞擊伊胸口，伊都沒有出手，被上訴人
  用力撐著雨傘導致雨傘斷掉，其是用力撞擊雨傘，當時只有兩
  造在場，快撞到被上訴人家門口，伊一直喊打人打人，雨傘快
  打斷了，打到伊的雨傘斷了，伊一直喊被上訴人才跑進家去，
  被上訴人很怕路人看到，打完進去之後，兩分鐘警察來，這時
  候伊也叫伊先生來等語（見本院卷第48頁）。是依上訴人前揭
  所述，被上訴人以手機拍攝上訴人，上訴人以雨傘遮擋被上訴
  人拍攝之事發當時，僅有兩造在場，核與前揭勘驗之內容相符
  ，而到場之警察及上訴人之夫均係事發後到場，復為上訴人所
  自認，則上訴人之夫林義隆、到場員警及客戶「春美」等人，
  顯均未目睹兩造衝突之經過，自堪認定。則上訴人聲請訊問之
  前揭證人，既均未目睹兩造衝突之經過，且本件事發之經過，
  復經調閱前揭監視器錄影畫面勘驗明確，自無再行傳訊上訴人
  配偶林義隆、客戶「春美」、到場處理員警等人作證之必要。
㈣從而，依前揭監視器錄影檔案之勘驗內容，既無法認定被上訴
  人有以撞擊上訴人所持雨傘之方式，對上訴人為傷害之行為，
  參以，上訴人以被上訴人於前揭時地傷害其身體為由，向士林
  地檢提出傷害告訴，經士林地檢以107年度偵字第10639號偵查
  終結，認犯罪嫌疑不足而為不起訴處分，並經臺灣高等檢察署
  以107年度上聲議字第6766號駁回上訴人之再議確定，嗣上訴
  人再就相同事實向原法院刑事庭聲請交付審判，復經原法院刑
  事庭以107年度聲判字第118號裁定駁回其聲請在案等情，亦經
  本院依職權調閱前揭偵查及聲請交付審判卷宗查明屬實，並有
  前開不起訴處分書影本附卷可稽（見原審卷第111-114頁），
  益徵被上訴人未無侵害上訴人之身體。準此，上訴人所舉之證
  據尚無法證明被上訴人於前揭時地，有不法侵害其身體之事實
  ，其主張被上訴人侵害其身體，依侵權行為之法律關係，請求
  被上訴人賠償云云，自乏所據。　
綜上所述，上訴人依民法第184條第1項前段、第195條第1項規
  定，請求被上訴人給付上訴人50萬1,000元，及自起訴狀繕本
  送達翌日起加計法定遲延利息，於法無據，不應准許；其假執
  行之聲請亦失所依據，應併予駁回。原審為上訴人敗訴之判決
  ，並駁回假執行之聲請，即無不合，上訴論旨指摘原判決不當
  ，求予廢棄改判，為無理由，應駁回其上訴。
本件為判決之基礎已臻明確，兩造其餘之攻擊或防禦方法及證
  據，經本院斟酌後，認為均不足以影響本判決之結果，自無逐
  一詳予論駁之必要。
據上論結，本件上訴為無理由，依民事訴訟法第449條第1項、
  第78條，判決如主文。　
中　　華　　民　　國　　109 　年　　8 　　月　　18　　日
                  民事第十五庭  
                        審判長法  官  方彬彬
                              法  官  趙雪瑛
                              法  官  謝永昌
正本係照原本作成。
不得上訴。
中　　華　　民　　國　　109 　年　　8 　　月　　18　　日
　　　　　　　　　　　　　    書記官  王增華